臺灣板橋地方法院刑事判決　　　　　　　　　　　　九十一年度訴字第一一二號
　　公　訴　人　臺灣板橋地方法院檢察署檢察官
　　被　　　告　甲○○
右列被告因偽造文書案件，經檢察官提起公訴 (九十一年度偵字第四六四七號)，本
院判決如左：
    主  文
甲○○行使偽造私文書，足以生損害於公眾及他人，處有期徒刑伍月，如易科罰金，
以參佰元折算壹日。緩刑參年。
扣案之「乙○○」國民身份證壹紙、中華電信股份有限公司三重營業處九十年十月八
日行動電話業務（租用／異動）申請書上客戶簽章欄內偽造之「乙○○」署押貳枚均
沒收。
    事  實
一、甲○○因經商失利，其名義票據亦遭拒絕往來，竟為謀得順利再申辦票據使用，
    乃於民國八十九年二月十四日，先返回南投縣竹山鎮○○路○段一０八號老家，
    竊取其兄乙○○之印章一枚及戶口名簿一份（親屬間相盜部分未據告訴）後，基
    於使公務員登載不實之犯意，持上開竊得之印章及其本人相片，前往南投縣竹山
    鎮戶政事務所，向不知情之該戶政事務所承辦人員黃秋香謊稱為乙○○本人，因
    遺失身份證擬重新申領，並於補領國民身分證申請書上，盜用乙○○之印章於認
    證核章欄及申請人欄內，持交承辦之戶政事務所人員黃秋香據以補發國民身份證
    ，而使不知情之戶政事務所承辦公務員黃秋香，將此不實事項輸入電腦而登載於
    其職務上所掌作為戶籍登記用意證明，以公文書論之電子資訊檔案上，並為其製
    發黏貼有甲○○照片之「乙○○」身分證予其收執，足以生損害於該戶政機關核
    發國民身分證管理之正確性及乙○○本人，此後甲○○即將申請而得之該紙身份
    證隨身攜帶，伺機使用，繼於九十年十月八日，甲○○至臺北縣三重市○○○路
    一○七號二樓中華電信股份有限公司三重營運處（以下簡稱為中華電信公司），
    冒以乙○○之名義，及提出上開身份證，在中華電信公司行動電話業務申請書上
    填寫各項用戶資料，並於客戶簽名欄內偽簽「乙○○」之署押而偽造該申請書，
    並持之行使，據以申請行動電話乙支（門號：000000000號）使用，致
    使中華電信公司不知情之承辦人員誤以為係乙○○本人申請行動電話，而同意提
    供電話通訊服務，足以生損害於中華電信公司及乙○○。嗣於九十年十一月一日
    晚間七時二十分許，在台北市○○街一三八號前，甲○○因騎乘機車違規，為警
    攔檢察覺其身上攜有二紙身分證，其上照片均為同一人，而查覺有異，始查覺上
    情。
二、案經臺北市政府警察局中山分局報請臺灣臺北地方法院檢察署呈請臺灣高等法院
    檢察署核轉臺灣板橋地方法院檢察署檢察官偵查起訴。
    理  由
一、右揭犯罪事實，業據被告甲○○於警訊及偵審中均坦承不諱，並有卷附之中華電
    信公司行動電話業務申請書、補領國民身分證申請書等影本及扣案之乙○○國民
    身分證乙紙附卷可稽，從而罪證明確，被告犯行堪以認定。
二、核被告甲○○偽以「乙○○」名義，盜用其印章，向南投縣竹山鎮戶政事務所辦
    理補領國民身份證事宜，而使戶政事務所承辦人員登載於職掌之戶籍資料電腦檔
    案紀錄之行為，係犯刑法第二百十六條、第二百十條之行使偽造私文書罪、第二
    百二十條第二項、第二百十四條之使公務員登載不實事項於職掌之準公文書罪；
    被告復持該補領而得之國民身份證，偽填申請書，向中華電信公司申辦行動電話
    而行使，此部分所為，係犯刑法第二百十六條、第二百十條行使偽造私文書及同
    法第二百十六條、第二百十四條行使明知為不實之事項，而使公務員登載於職務
    上所掌之公文書罪。又被告於補領國民身份證申請書上，蓋用其兄「乙○○」之
    印章，其盜蓋印章之行為，及其於申辦行動電話申請書上之客戶簽名欄內偽簽「
    乙○○」之署押，其偽造署押之行為，均為其偽造文書之階段行為，於其偽造私
    文書完成後復持以行使，其偽造之低度行為，應為各該行使之高度行為所吸收。
    至公訴人雖認被告係持不知名之印章店利用不知情之刻印員取得偽刻之乙○○印
    章云云，惟遍查全卷均查無被告有此供述，則公訴人所認顯乏依據，訊據被告於
    本院審理中則供承：該印章係伊自南投老家拿的等語，則被告此部分所為應係犯
    刑法第二百十七條第二項之盜用印章罪，惟被告盜用印章之行為為上開偽造文書
    之階段行為，自毋庸另論。另公訴人認被告至南投戶政事務所，在遺失國民身份
    證切結書上偽簽及偽蓋乙○○之署名、印文，而偽造該切結書云云，訊據被告堅
    決否認偽造該切結書，辯稱：伊僅有填寫申請書，並無填寫切結書等語，而臺灣
    板橋地方法院檢察署函請南投縣竹山鎮戶政事務所檢送之被告申請補發身份證之
    申辦資料中，僅有補領國民身份證申請書，亦無所謂之「切結書」等節，此有該
    所九十一年四月十五日竹戶字第０九一００００八四六號函附卷為證，公訴人此
    部分論述顯然無據，惟公訴人認此部分與前開論罪科刑之行使偽造私文書部分有
    連續犯之關係，爰不另為無罪之諭知。至公訴人另認被告先後多次行使偽造私文
    書、行使明知為不實之事項，而使公務員登載於職務上所掌之公文書等犯行，時
    間緊接，所犯係犯罪構成要件相同之罪，顯係基於概括犯意為之，請依連續犯論
    ，並加重其刑云云，惟查，被告於八十九年二月十五日偽以「乙○○」名義向竹
    山鎮戶政事務所申請補領身份證，於申領完成後，迄九十年十月八日始再偽以「
    乙○○」名義向中華電信公司申辦行動電話，二行為相隔一年八月之久，則其先
    後行使偽造私文書犯行顯難認係時間緊接，並基於概括犯意而為，訊以被告於審
    理中亦坦稱：之前申請補發「乙○○」身分證後，就想要以他的名義申辦行動電
    話等語，則其補領國民身份證後，再偽以乙○○名義申辦行動電話之行為，應係
    方法結果之牽連關係，則公訴人認係連續犯云云，容有誤會，而被告持領得之國
    民身份證據以行使之行為，亦僅有申辦行動電話該次，是公訴人認被告多次行使
    明知為不實之事項，而使公務員登載於職務上所掌之公文書犯行，亦有誤會。又
    被告向戶政事務所人員聲請補發國民身份證，而使不知情之戶政事務所承辦公務
    員黃秋香受理其聲請，承辦之公務員並將此不實事項輸入電腦，此可由卷附之申
    請書係以電腦記錄可知，因之戶政事務所人員依被告之申請登載於其職務上所掌
    作為戶籍登記用意證明，依刑法第二百二十條第二項之規定，自以公文書論，公
    訴人漏未論及於此，惟此部分與明知不實之事項而使公務員登載不實罪為單純一
    罪之關係，此部分應認已為起訴效力所及，本院自應併予審理。又被告所犯行使
    偽造私文書、使公務員登載不實事項於職掌之準公文書及行使明知為不實之事項
    ，而使公務員登載於職務上所掌之公文書犯行，所犯上開各罪間有方法、結果之
    牽連關係，為牽連犯，應從一較重之行使偽造私文書罪處斷。茲審酌被告之素行
    ，犯罪之動機、目的、手段、所生危害及犯後坦白承認，態度良好等一切情狀，
    量處如主文所示之刑，並諭知易科罰金之折算標準。又被告前未曾受有期徒刑以
    上刑之宣告，有臺灣高等法院檢察署刑案紀錄簡覆表乙份在卷足憑，其因一時失
    慮，偶罹刑典，事後已坦承犯行，深具悔意，經此刑之宣告後，應知警惕而無再
    犯之虞，本院因認暫不執行其刑為當，予以宣告緩刑三年，用啟自新。
三、本件扣案之「乙○○」國民身份證一紙，係被告冒以「乙○○」之名義申辦而得
    ，應屬被告所有因犯罪所得之物，自應依刑法第三十八條第一項第三款之規定宣
    告沒收之；另被告於中華電信股份有限公司三重營業處行動話業務（租用／異動
    ）九十年十月八日申請書上客戶簽章欄內偽造之「乙○○」署押二枚，係其所偽
    簽，業據被告供承在卷，應依刑法第二百十九條規定沒收。至被告於八十九年二
    月十四日南投縣竹山鎮戶政事務所補領國民身分證申請書上，所蓋用之乙○○之
    印章，訊據被告於審理中供承係伊至其老家所拿的等語，此外尚查無其他證據足
    認該印章確係被告所偽刻，是該印章既為真正，並非偽造，核與刑法第二百十九
    條之偽造之印章、印文應予沒收之規定有間，自無由依上開規定宣告沒收之，公
    訴人併請求依上開規定沒收云云，迭有誤會，附此敘明。
據上論斷，應依刑事訴訟法第二百九十九條第一項前段，刑法第二百十六條、第二百
十條、第二百二十條第二項、第二百十四條、第五十五條、第四十一條第一項前段、
第二百十九條、第三十八條第一項第三款、第七十四條第一款，罰金罰鍰提高標準條
例第一條前段、第二條，判決如主文。
本案經檢察官侯靜雯到庭執行職務。
中      華      民      國    九十一    年      七      月     十七     日
                                      臺灣板橋地方法院刑事第六庭
                                          法  官  徐   蘭   萍
右正本證明與原本無異。
如不服本判決，應於判決送達後十日內，向本院提出上訴狀。
                                          書記官  莊   川   億
中      華      民      國    九十一    年      七      月     十七     日
附錄本案論罪科法條全文：
刑法第二百十六條
行使第二百十條至第二百十五條之文書者，依偽造、變造文書或登載不實事項或使登
載不實事項之規定處斷。
刑法第二百十條
偽造、變造私文書，足以生損害於公眾或他人者，處五年以下有期徒刑。
刑法第二百二十條：
在紙上或物品上之文字、符號、圖畫、照像，依習慣或特約，足以為表示其用意之證
明者，關於本章及本章以外各罪，以文書論。
錄音、錄影或電磁紀錄，藉機器或電腦之處理所顯示之聲音、影像或符號，足以為表
示其用意之證明者，亦同。
稱電磁紀錄，指以電子、磁性或其他無法以人之知覺直接認識之方式所製成之紀錄，
而供電腦處理之用者。
刑法第二百十四條
明知為不實之事項，而使公務員登載於職務上所掌之公文書，足以生損害於公眾或他
人者，處三年以下有期徒刑、拘役或五百元以下罰金。
刑法第二百十九條
偽造之印章、印文或署押，不問屬於犯人與否，沒收之。
